臺灣高等法院民事判決
111年度上更一字第61號
上  訴  人  
即被上訴人  周泰山  
訴訟代理人  陳俊廷律師
被上 訴 人  
即上 訴 人  林桂長  

            林陳淑敏
            林顏寶玉
被上 訴 人  林秋蓉  
            林顏梅  
            林聖開  
            林良儒  
            林美婷  
            杜林素娥
            林武信  
            林昕儀  
            林倢瑀  
上  一  人
法定代理人  羅淑蕙  
被上 訴 人  林文忠  
            黃玉琴  
            林馮素英
            林武源  
            林武進  
            林文煒  

            林秋湄    住○○市○○區○○○路0段00巷0號0        
                  樓
            林靜瑜  
            林意洵  
            林昭呈  
            林許儉  
            林志豪  
            林志明  
上25人共同
訴訟代理人  高秀枝律師
上列當事人間請求債務人異議之訴事件，上訴人對於中華民國
109年3月20日臺灣士林地方法院108年度訴字第764號第一審判決
提起上訴，經最高法院第一次發回更審，周泰山並為訴之追加，
本院於111年7月6日言詞辯論終結，判決如下：
    主      文
原判決（除減縮部分外）關於㈠駁回周泰山後開第二項之訴部分
；㈡命林桂長撤銷對周泰山強制執行請求超過新臺幣壹拾萬捌仟
零肆拾捌元部分之強制執行程序、林陳淑敏、林顏寶玉撤銷對周
泰山之強制執行程序部分；㈢命林桂長、林顏寶玉、林陳淑敏給
付部分；暨訴訟費用之裁判均廢棄。
上開廢棄㈠部分，林桂長以次二十五人就臺灣士林地方法院一０六
年度司執字第三四七五七號強制執行事件，除已終結部分外，於
超逾新臺幣柒拾參萬捌仟貳佰貳拾陸元部分之強制執行程序，應
予撤銷。
上開廢棄㈡、㈢部分，周泰山在第一審之訴駁回。
周泰山其餘上訴及追加之訴均駁回。
第一、二審及發回前第三審訴訟費用，由周泰山負擔百分之八十
六，餘由林桂長以次二十五人連帶負擔。
    事實及理由
壹、程序事項：
    按於第二審為訴之變更或追加，非經他造同意，不得為之，
    但請求之基礎事實同一，或減縮應受判決事項之聲明者，不
    在此限，民事訴訟法第255條第1項第2款、第3款、第446條
    第1項定有明文。查上訴人周泰山於原審起訴聲明㈠請求：原
    法院106年度司執字第34757號強制執行程序（下稱系爭執行
    程序）應予撤銷，嗣於本院審理時，減縮起訴聲明㈠為撤銷
    逾新臺幣（下同）145萬306元（已終結部分）之系爭執行程
    序，核屬減縮應受判決事項之聲明（減縮之部分已非本院審
    理範圍，不予贅述）；另周泰山於本院追加強制執行法第14
    條第1項規定為請求權基礎，俾利用同一訴訟程序解決兩造
    就租金債權之爭議，請求之基礎事實同一，揆諸前揭規定，
    於法均無不合，應予准許。
貳、實體事項：
一、周泰山起訴主張：訴外人蘇玉路向林紅英（均已歿）承租其
    所有坐落臺北市○○區○○段0○段000地號土地（下稱系爭土地
    ）建築房屋（下稱系爭租約），嗣由林紅英之子即林林、林
    添壽、林炳煌、林桂富（以上4人均已歿）及上訴人即被上
    訴人林桂長（以上5人下合稱林林等5人）於取得系爭土地所
    有權後，於民國39年間就系爭土地設定地上權（下稱系爭地
    上權）予蘇玉路。蘇玉路死亡後，系爭租約之法律關係及系
    爭地上權均由其繼承人即訴外人蘇歐桂、蘇榮華、蘇永裕、
    蘇榮昌、蘇榮吉、蘇文哲、王蘇富美、蘇美欽、李蘇美亮（
    下合稱蘇歐桂等9人）共同繼承。嗣林林之繼承人即訴外人
    林登發、林登旺、林登全（以上3人均已歿）、林添壽之繼
    承人即訴外人林武村（已歿）、被上訴人林顏梅、林武源、
    林武進、林武信、杜林素娥（林顏梅以降下合稱林顏梅等5
    人，個別逕稱其名）、林炳煌、林桂富及林桂長（以上合稱
    林登發等12人）對蘇歐桂等9人提起調整租金之訴，經本院
    以82年度上更㈠字第93號民事判決（下稱系爭確定判決）蘇
    歐桂等9人就系爭土地應給付之租金，應自80年7月1日起按6
    個月1期調整為16萬5,114元並給付予林登發等12人確定。伊
    於93年間經原法院90年度執字第8610號強制執行事件（下稱
    8610號執行事件）拍賣取得坐落系爭土地上之門牌號碼臺北
    市○○區○○路0段00號建物（下稱系爭建物）及系爭地上權，
    且兩造依民法第426條之1之規定有租賃關係存在，嗣後林登
    發之繼承人即上訴人暨被上訴人林陳淑敏、被上訴人林文煒
    、林秋湄、林秋蓉、林登旺之繼承人即被上訴人林昭呈、林
    靜瑜及林意洵、林登全之繼承人即被上訴人林許儉、林志豪
    及林志明、林武村之繼承人即被上訴人林馮素英、林聖開、
    林良儒及林美婷、林顏梅等5人、林炳煌之繼承人即上訴人
    暨被上訴人林顏寶玉、被上訴人林文忠、林昕儀及林倢瑀、
    林桂富之繼承人即被上訴人黃玉琴及林桂長（下稱林桂長等
    25人）執系爭確定判決為執行名義，向原法院民事執行處（
    下稱執行法院）對伊聲請為強制執行，經原法院以106年度
    司執字第34757號強制執行事件受理（下稱系爭執行事件）
    ，伊於系爭執行程序中已自行提出145萬360元經法院轉給被
    上訴人林桂長、林顏寶玉、林陳淑敏（下合稱林桂長等3人
    ）及其餘被上訴人共同收受。惟系爭確定判決認定蘇歐桂等
    9人與系爭土地所有權人間為不定期租賃關係，依民法第425
    條之1規定或類推適用、民法第426條之1，該租賃關係僅得
    由系爭土地所有權之受讓人即現共有人全體以及系爭房屋受
    讓人即伊繼受，林顏寶玉、林桂長、林陳淑敏、杜林素娥（
    下稱林顏寶玉等4人）均非系爭土地之所有權人，竟與其餘
    對造被上訴人（以下合稱林桂長等25人）執前開執行名義聲
    請執行法院對伊為系爭執行程序之強制執行，復未列訴外人
    即系爭土地共有人之一之林張幼為聲請人，當事人不適格，
    系爭執行程序非適法。林桂長等25人無法律上原因受領伊提
    出經執行法院轉給之租金145萬360元，致伊受有損害，自屬
    不當得利，應返還前開利益予伊；況伊已於104年4月9日取
    得系爭土地所有權（權利範圍10分之1），同時兼具出租人
    及承租人身分，林桂長等25人就該部分對伊之租金債權亦因
    混同而消滅，所受領之14萬5,036元（即145萬360元×1/10＝1
    4萬5,036元）仍屬溢領而應返還予伊等情，爰依強制執行法
    第14條之1第1項規定，請求撤銷除已終結部分外之系爭執行
    程序，並依民法第179條規定，求為命被上訴人共同給付145
    萬360元，及自起訴狀繕本送達之翌日起至清償日止，按年
    息百分之5計算之利息之判決。原審判命㈠系爭執行事件關於
    林桂長對周泰山強制執行請求超過10萬8048元部分、關於林
    陳淑敏、林顏寶玉對周泰山強制執行部分之強制執行程序，
    均應予撤銷，及㈡林桂長、林顏寶玉、林陳淑敏應分別依序
    給付周泰山29萬072元、9萬6691元、2萬4173元，而駁回周
    泰山其餘請求，周泰山就其敗訴部分，聲明不服，提起上訴
    ，並就撤銷系爭強制執行程序之請求，追加強制執行法第14
    條第1項規定，上訴聲明：㈠原判決關於駁回周泰山下列第2
    項、第3項之訴部分廢棄。㈡上開廢棄部分，系爭執行程序逾
    145萬360元本息，被上訴人（林桂長以次25人，下同）對周
    泰山強制執行請求部分均撤銷。㈢被上訴人應共同再給付周
    泰山103萬9,424元，及自起訴狀繕本送達翌日起至清償日止
    ，按週年利率百分之5計算之利息。並對林桂長、林陳淑敏
    、林顏寶玉之上訴，答辯聲明：上訴駁回。
二、林桂長等25人則以：周泰山依民法第426條之1規定，應繼受
    系爭租約承租人之地位；系爭土地已存有系爭租約，無需另
    依民法第425條之1規定或類推適用以推定租賃關係存在，且
    出租亦不以對租賃物有所有權為必要，伊等本於繼承關係繼
    受為系爭租約之出租人，兩造自均為系爭確定判決之繼受人
    ；伊等執系爭確定判決為執行名義聲請執行法院對周泰山為
    系爭執行程序之強制執行，自無當事人不適格之違法。再周
    泰山為系爭土地之承租人，應向伊等給付租金，伊等依系爭
    執行程序經執行法院轉給周泰山所給付之145萬360元，並非
    不當得利；況上述金額已經周泰山自行扣除依其系爭土地所
    有權權利範圍計算部分，伊等亦無溢領之情事；另林張幼同
    意由林桂長繼續收取租金，杜林素娥為系爭土地共有人之一
    ，伊等自得執系爭執行名義對周泰山為強制執行等語，資為
    抗辯。並答辯聲明：上訴及追加之訴均駁回。林桂長等3人
    上訴聲明：㈠原判決不利於林桂長等3人部分廢棄。㈡上開廢
    棄部分，周泰山在第一審之訴駁回。
三、兩造不爭執事項（見本院卷第157至159頁）：
　㈠系爭土地原由訴外人蘇玉路（已歿）向該地所有權人林紅英
    （已歿）承租以建築房屋，林林等5人於取得系爭土地所有
    權後，於民國39年間就系爭土地設定系爭地上權予蘇玉路。
　㈡蘇玉路死亡後，系爭租約之法律關係及系爭地上權均由蘇歐
    桂等9人共同繼承。
　㈢嗣林登發等12人對蘇歐桂等9人提起調整租金之訴，經系爭確
    定判決蘇歐桂等9人就系爭土地應給付之租金，應自80年7月
    1日起按6個月1期調整為16萬5,114元並給付予林登發等12人
    確定。
　㈣周泰山93年間經原法院8610號執行事件拍賣取得坐落系爭土
    地上之系爭建物及系爭地上權。
　㈤林登發之繼承人即上訴人林陳淑敏、被上訴人林文煒、林秋
    湄、林秋蓉、林登旺之繼承人即被上訴人林昭呈、林靜瑜及
    林意洵、林登全之繼承人即被上訴人林許儉、林志豪及林志
    明、林武村之繼承人即被上訴人林馮素英、林聖開、林良儒
    及林美婷、林顏梅等5人、林炳煌之繼承人即上訴人林顏寶
    玉、被上訴人林文忠、林昕儀及林倢瑀、林桂富之繼承人即
    被上訴人黃玉琴及林桂長執系爭確定判決為執行名義，就系
    爭土地自101年1月1日起至105年12月31日止之租金共165萬1
    ,140元、自106年1月1日起至107年12月31日止之租金共66萬
    560元，聲請執行法院對周泰山為系爭執行程序之強制執行
    ，經執行法院於107年2月13日轉給周泰山提出之145萬360元
    予被上訴人，被上訴人則就剩餘未受清償部分向執行法院請
    求繼續執行，系爭執行程序逾145萬360元本息部分迄未終結
    。
　㈥周泰山於103年12月24日向林桂長買受系爭土地應有部分1/10
    ，並104年4月9日，以買賣為登記原因，登記取得林桂長就
    系爭土地之應有部分1/10而為共有人。
　㈦林顏寶玉等25人為林紅英之繼承人或再轉繼承人。
　㈧林桂長因繼承而為系爭土地之共有人，應有部分1/5，訴外人
    林張幼為林桂長之配偶，於95年4月6日以夫妻贈與為原因登
    記取得應有部分1/5。
　㈨林顏寶玉、林文忠、林文正為被繼承人林炳煌之繼承人，故
    林顏寶玉原因繼承而為系爭土地之共有人。又林文忠、林文
    正（105年5月29日死亡）已於96年2月14日，以分割繼承為
    登記為原因，登記取得系爭土地應有部分各1/10而為共有人
    ，即林顏寶玉自96年2月14日起，已非系爭土地之共有人。
　㈩林陳淑敏、林文煒、林秋湄、林秋蓉為被繼承林登發之繼承
    人，故林陳淑敏原因繼承而為系爭土地之共有人。又林文煒
    、林秋湄、林秋蓉已於97年6月9日，以分割繼承為登記為原
    因，登記取得系爭土地應有部分各1/45而為共有人，即林陳
    淑敏自97年6月9日起，已非系爭土地之共有人。
四、兩造爭執事項：
　㈠系爭執行事件是否因當事人不適格而無效？
　㈡周泰山對林桂長、林陳淑敏、林顏寶玉、杜林素娥，是否有
    不得再對其行使租金請求權之妨礙事由？
　㈢周泰山依強制執行法第14條之1第1項、第14條第1項規定，請
    求被上訴人就系爭執行事件逾145萬360元本息部分之執行程
    序，應予撤銷，是否有理由？
　㈣周泰山依民法第179條規定，請求被上訴人返還145萬360元，
    是否有理由？
五、本院之判斷：
　㈠就前開爭點㈠部分：
　　⒈按「執行名義為確定終局判決者，除當事人外，對於訴訟
      繫屬後為當事人之繼受人及為當事人或其繼受人占有請求
      之標的物者，亦有效力。」強制執行法第4條之2第1項第1
      款定有明文。此與民事訴訟法第401條第1項所定：「確定
      判決，除當事人外，對於訴訟繫屬後為當事人之繼受人者
      ，及為當事人或其繼受人占有請求之標的物者，亦有效力
      。」同其含意。而依最高法院33年上字第1567號及61年台
      再字第186號判決先例所闡釋之意旨，民事訴訟法第401條
      第1項所稱之繼受人，包括因法律行為而受讓訴訟標的之
      特定繼受人在內，且所謂訴訟標的，係指為確定私權所主
      張或否認之法律關係，欲法院對之加以裁判者而言。至法
      律關係，乃法律所定為權利主體之人，對於人或物所生之
      權利義務關係。惟所謂對人之關係與所謂對物之關係，則
      異其性質。前者係指依實體法規定為權利主體之人，得請
      求特定人為特定行為之權利義務關係，此種權利義務關係
      僅存在於特定之債權人與債務人之間，倘以此項對人之關
      係為訴訟標的，必繼受該法律關係中之權利或義務人始足
      當之。後者則指依實體法規定為權利主體之人，基於物權
      ，對於某物得行使之權利關係而言，此種權利關係，具有
      對世效力與直接支配物之效力，如脫離標的物，其權利失
      所依據，倘以此項對物之關係為訴訟標的時，其所謂繼受
      人凡受讓標的物之人，均包括在內。
　　⒉周泰山主張：系爭租約及確定判決所揭示調整後租金請求
      權，應由系爭土地現共有人繼受，林桂長、林顏寶玉及林
      陳淑敏已非系爭土地所有權人、杜林素娥依原法院104年
      度重家上字第27號判決（下稱27號判決）所示，林添壽之
      繼承人為遺產分割協議後，已非系爭租約之一般繼受人，
      竟與其餘被上訴人執前開執行名義聲請執行法院對伊為系
      爭執行程序之強制執行，復未列訴外人即系爭土地共有人
      之一之林張幼為聲請人，自屬當事人不適格，系爭執行程
      序即非適法云云。然查：
　　　①系爭土地原係林紅英基於不定期基地租賃之法律關係（
        即系爭租約）出租予蘇玉路建築房屋，林林等5人（即
        林紅英之子）於取得系爭土地所有權後，於39年間就系
        爭土地設定系爭地上權予蘇玉路；其後系爭租約之法律
        關係輾轉由林登發等12人（即林紅英之繼承人或再轉繼
        承人）、蘇歐桂等9人（即蘇玉路之繼承人）分別繼承
        ，蘇歐桂等9人亦繼承系爭地上權，嗣林登發等12人對
        蘇歐桂等9人所提調整租金之訴，經本院以系爭確定判
        決蘇歐桂等9人就系爭土地應給付之租金，應自80年7月
        1日起按6個月1期調整為16萬5,114元並給付予林登發等
        12人確定；周泰山則於93年間經8610號執行事件拍賣取
        得系爭建物及系爭地上權；林桂長等25人為林紅英之繼
        承人或再轉繼承人等情，為兩造所不爭執（見兩造不爭
        執事項㈠至㈣、㈦），而林登發之繼承人即林陳淑敏、林
        文煒、林秋湄、林秋蓉、林登旺之繼承人即林昭呈、林
        靜瑜及林意洵、林登全之繼承人即林許儉、林志豪及林
        志明、林武村之繼承人即林馮素英、林聖開、林良儒及
        林美婷、林顏梅等5人、林炳煌之繼承人即林顏寶玉、
        林文忠、林昕儀及林倢瑀、林桂富之繼承人即黃玉琴及
        林桂長，執系爭確定判決為執行名義，聲請執行法院對
        周泰山為系爭執行程序之強制執行（見兩造不爭執事項
        ㈤），除林桂長、林顏梅等5人為系爭確定判決之當事人
        外，其餘林陳淑敏等19人各為系爭確定判決當事人林登
        發、林登旺、林登全、林武村、林炳煌、林桂富之繼承
        人，系爭確定判決之效力擴張及於一般繼受人林陳淑敏
        等19人。又周泰山在拍定取得系爭建物時，林紅英（由
        林桂長等25人繼承）與蘇玉路（蘇歐桂等9人繼承）間
        之系爭租約，仍繼續存在，自應由林桂長等25人繼受為
        出租人之地位。從而林桂長等25人均為系爭確定判決所
        列當事人、或當事人之繼承人，且因繼承而繼受系爭租
        約之租金債權，是均為系爭確定判決之效力所及之人。
　　　②林添壽之繼承人杜林素娥與林顏梅、林聖開、林良儒、
        林美婷、林武信、林武源、林武進、林馮素英公同共有
        系爭土地1/5，此有土地第二類謄本在卷可憑（見本院
        卷173頁），可見林添壽之全體繼承人尚未依27號判決
        及確定證明書（見原審卷第124至156頁），就系爭土地
        辦理分割繼承登記，依民法第759條規定，即未生物權
        權利變動之效果，杜林素娥仍為系爭土地之所有權人，
        周泰山主張杜林素娥並非系爭土地之所有權人云云，並
        不可採；另杜林素娥為系爭確定判決之當事人，其亦未
        就林添壽之遺產拋棄繼承，自有繼受為出租人之地位，
        自非系爭確定判決之效力所不及之人。
　　　③林桂長、林顏寶玉及林陳淑敏已非系爭土地所有權人（
        見本院卷第171至184頁），但林桂長為系爭確定判決之
        當事人，林顏寶玉、林陳淑敏分別為系爭確定判決當事
        人林炳煌、林登發之繼承人，已如前述，均為系爭確定
        判決之效力所及之人。
　　　④林張幼為林桂長之配偶，於95年4月6日以夫妻贈與為原
        因登記取得林桂長之應有部分1/5（見兩造不爭執事項㈧
        ），亦有土地建物查詢資料附卷供參（見本院卷第179
        頁）。然系爭確定判決之訴訟標的為給付租金之債權請
        求，而林張幼僅為受讓權利標的物之人，依上開說明，
        其即非系爭確定判決效力所及之人。
　　⒊依民法第426條之1規定：租用基地建築房屋，承租人房屋
      所有權移轉時，其基地租賃契約，對於房屋受讓人，仍繼
      續存在。周泰山於93年經拍賣取得系爭建物之所有權（見
      兩造不爭執事項㈣），依上開規定，系爭租約應併同系爭
      建物所有權移轉至周泰山，而由周泰山繼受。是周泰山為
      系爭確定判決之特定繼受人，為該判決之效力所及。
　　⒋依上所述，兩造均繼受系爭租約之法律關係，並均為系爭
      確定判決之效力所及之人，依上開條文規定及判決先例意
      旨，自應受系爭確定判決效力之拘束；第三人林張幼則非
      系爭確定判決之一般或特定繼受人。故周泰山主張系爭執
      行程序因當事人不適格而非適法、並無效云云，難以採憑
      。
　㈡就前開爭點㈡部分：
　　⒈按原出租人於租賃物交付後，將其所有權讓與第三人時，
      依民法第425條之規定，其租賃契約對於受讓人繼續存在
      ，受讓人固繼受原出租人行使或負擔由租賃契約所生之權
      利或義務，惟出租人不以租賃物之所有權人為限，倘原出
      租人與受讓人間就租賃物之讓與，有不隨同出租人之地位
      移轉於受讓人之合意，原出租人於讓與之後，仍得以出租
      人名義向承租人收取租金（最高法院100年度台上字第216
      6號民事判決參照）。而租金為租賃關係下之給付義務。
　　⒉周泰山主張應由系爭土地之現共有人依民法第425條之1規
      定或類推適用而繼受系爭租約之法律關係，且其得對林桂
      長、林陳淑敏、林顏寶玉、杜林素娥，主張有不得再對其
      行使租金請求權之妨礙事由云云。然查：
　　　①林桂長等25人為林紅英之繼承人或再轉繼承人，係因繼
        承關係繼受原出租人之地位。周泰山則因拍賣取得系爭
        建物，依民法第426條之1規定，繼受系爭租約承租人之
        地位。另系爭土地之現共有人如附表一所示，杜林素娥
        仍為系爭土地共有人。而由林桂長等25人提出之同意書
        影本（見原審卷第250頁）可知，係全體共同行使租金
        請求權；而林張幼亦出具同意書（見本院卷第241頁）
        ，表示其並未繼受原出租人林桂長之地位，是以林桂長
        、林陳淑敏、林顏寶玉雖非系爭土地之共有人（杜林素
        娥仍為共有人），惟系爭租約之原租賃關係並未變動，
        周泰山主張應由系爭土地之現共有人依民法第425條之1
        規定或類推適用而繼受系爭租約之法律關係云云，並無
        足取。
　　　②況依民法第299條第1項規定：「債務人於受通知時，所
        得對抗讓與人之事由，皆得以之對抗受讓人。」則租金
        債權之移轉，應踐行通知承租人之程序，承租人始知其
        所應支付租金之對象為何，如未通知承租人，而承租人
        繼續向原出租人支付者，其清償對受讓人仍為有效，原
        出租人則對受讓人應負不當得利之返還義務，將受領租
        金中應屬受讓人之部分返還之。是以，周泰山既未經系
        爭土地應有部分受讓人通知有關該部分土地租金債權之
        移轉，周泰山繼續向林桂長等25人全體給付此部分土地
        之租金，自生清償之效力，故林桂長等3人雖非土地所
        有權人，亦不妨礙林桂長等25人向周泰山行使租金請求
        權，林桂長等3人亦不因全體公同共有租金債權人受領
        周泰山給付之租金，而對周泰山構成不當得利。
　㈢就前開爭點㈢部分：
　　⒈依前所述，兩造各為系爭確定判決之繼受人，林桂長等25
      人執系爭確定判決為執行名義聲請系爭執行程序，並無當
      事人不適格問題。周泰山依強制執行法第14條之1規定，
      請求撤銷系爭執行事件逾145萬360元本息部分之執行程序
      ，自無理由。
　　⒉按執行名義成立後，如有消滅或妨礙債權人請求之事由發
      生，債務人得於強制執行程序終結前，向執行法院對債權
      人提起異議之訴。如以裁判為執行名義時，其為異議原因
      之事實發生在前訴訟言詞辯論終結後者，亦得主張之。強
      制執行法第14條第1項定有明文。查周泰山為系爭土地之
      承租人，其嗣於104年4月9日取得系爭土地應有部分1/10
      所有權（見原審卷第294頁），類推適用民法第344條所定
      債權與其債務同歸一人時，債之關係消滅之規定，周泰山
      就系爭土地應有部分1/10之租金債務因混同而消滅，是林
      桂長等25人依系爭確定判決為執行名義（債權期間自101
      年1月1日起至107年12月31日止），得向周泰山強制執行
      之租金債權金額，應扣除12萬3,010元（計算式詳如附表
      一編號2所示），而林桂長等25人於系爭執行程序中，已
      受領執行法院所轉給周泰山提出之145萬360元，其等於系
      爭執行程序尚可繼續執行公同共有租金債權73萬8,226元
      （計算式詳如附表一編號4所示）。是周泰山基此主張其
      就系爭執行程序有上開消滅林桂長等25人請求之事由存在
      ，自屬有據。其依強制執行法第14條第1項規定，請求撤
      銷系爭執行事件除已終結部分（即145萬360元）外，超逾
      73萬8,226元部分之強制執行程序，為有理由，逾此範圍
      之請求，即無理由。
　㈣就前開爭點㈣部分：
　　林桂長等25人執系爭確定判決為執行名義，向執行法院聲請
    對周泰山為系爭執行程序，既屬適法，且其等全體受領執行
    法院於執行程序中所轉給周泰山提出之145萬360元，亦未超
    出其等可收取之租金債權額218萬8,586元（計算式：231萬1
    ,596元－12萬3,010元＝218萬8,586元），自有法律上原因，
    並非不當得利。是周泰山依民法第179條規定，請求林顏寶
    玉等25人返還145萬360元，亦無理由。
六、綜上所述，周泰山依強制執行法第14條第1項規定，請求林
    桂長等25人撤銷系爭執行事件除已終結部分外，於超逾73萬
    8,226元部分之強制執行程序，為有理由，逾此範圍之請求
    ，即無理由（其以同一聲明，依強制執行法第14條之1規定
    ，請求撤銷系爭執行事件逾145萬360元本息部分之執行程序
    ，即無庸予以審究）；及依民法第179條規定，請求林桂長
    等25人共同給付145萬360元，及自起訴狀繕本送達翌日起至
    清償日止，按週年利率5%計算之利息，則均為無理由，不應
    准許。又周泰山於原審請求林桂長等25人「全體」撤銷系爭
    強制執行程序，林桂長等25人具有合一確定之關係。從而，
    原審命林桂長撤銷對周泰山強制執行請求超過10萬8,048元
    部分之強制執行程序及林陳淑敏、林顏寶玉撤銷系爭執行程
    序，及駁回周泰山請求林桂長等25人「全體」撤銷上開應予
    撤銷部分之系爭執行程序（撤回部分除外），容有違誤；暨
    命林桂長、林顏寶玉、林陳淑敏應依序給付周泰山29萬72元
    本息、9萬6,691元本息、2萬4,173元本息部分，為其等敗訴
    之判決，均尚有未洽，林桂長等3人及周泰山上訴意旨指摘
    原判決此部分不當，求予廢棄，均為有理由，爰由本院均廢
    棄改判如主文第2、3項所示。另原審就其餘不應准許（即駁
    回周泰山請求林桂長等25人撤銷其餘系爭執行程序部分〈撤
    回部分除外〉，暨林桂長等25人共同給付周泰山103萬9,424
    元本息）部分，為周泰山敗訴之判決，理由雖有不同，結論
    並無二致，周泰山上訴意旨就此部分仍執陳詞，指摘原判決
    此部分不當，聲明廢棄，為無理由，應予以駁回其上訴。
七、本件事證已臻明確，兩造其餘之攻擊或防禦方法及所用之證
    據，經本院斟酌後，認為均不足以影響本判決之結果，爰不
    逐一論列，附此敘明。
八、據上論結，本件林桂長等3人之上訴為有理由，周泰山之上
    訴（含追加之訴)為一部有理由、一部無理由，依民事訴訟
    法第449條第2項、第450條、第78條、第79條、第85條第2項
    ，判決如主文。
中　　華　　民　　國　　111 　年　　7 　　月　　27　　日
                  民事第十九庭  
                      審判長法  官  魏麗娟 
                            法  官  潘進柳  
                            法  官  郭佳瑛
正本係照原本作成。
如不服本判決，應於收受送達後20日內向本院提出上訴書狀，其
未表明上訴理由者，應於提出上訴後20日內向本院補提理由書狀
（均須按他造當事人之人數附繕本）上訴時應提出委任律師或具
有律師資格之人之委任狀；委任有律師資格者，另應附具律師資
格證書及釋明委任人與受任人有民事訴訟法第466條之1第1項但
書或第2項所定關係之釋明文書影本。
中　　華　　民　　國　　111 　年　　7 　　月　　27　　日
　　　　　　　　　　　　　
　　　　　　　　　　　　　  書記官  黃麗玲





附表一：
編號 項目 金額（元） 說明  林桂長等25人聲請強制執行之租金債權額 2,311,700 一、106年6月7日聲請執行101年1月1日至105年12月31日租金債權額165萬1,140元。 二、107年7月11日追加聲請執行106年1月1日至107年06月30日之租金債權額49萬5,420元（計算式：165,140×3＝495,420）。 三、108年1月9日復追加聲請執行107年7月1日至107年12月31日之租金16萬5,140元。 總計聲請執行231萬1,700元（計算式：1,651,140＋495,420＋165,140）。 1 依系爭確定判決計算之租金債權額 2,311,596 依系爭確定判決，系爭土地每期（6個月）租金為16萬5,114元，是106年1月1日至107年12月31日之租金應為66萬456元（計算式：165,114×4）。 總計應為231萬1,596元（計算式：1,651,140＋660,456＝2,311,596）。 2 周泰山得主張因混同而消滅之租金數額 123,010 周泰山自104年4月9日取得土地所有權（權利範圍：1/10），直至107年12月31日，共計3年8個月21日，總計因混同而消滅之租金數額為12萬3,010元【計算式：（165,114×7＋165,114÷3＋165,114÷6÷30×21）÷10＝123009.93，四捨五入至整數】。 3 尚可收取之租金 2,188,586 2,311,596－123,010＝2,188,586  4 尚可繼續執行之租金  738,226 2,188,586－1,450,360＝738,226 

附表二：
項次 所有人 權利範圍 登記日期 原因發生日期 登記原因 備註 1 林張幼 1/5 95年4月6日 95年3月20日 夫妻贈與 林桂長贈與 2 林文忠 1/10 96年2月14日 84年4月6日 分割繼承  3 林秋湄 1/45 97年6月9日 94年12月22日 分割繼承  4 林秋蓉 1/45 97年6月9日 94年12月22日 分割繼承  5 林文煒 1/45 97年6月9日 94年12月22日 分割繼承  6 林顏梅 公同共有1/5 100年10月21日 79年8月15日 繼承  7 林武村 (104年4月27日死亡)  100年10月21日 79年8月15日 繼承 由林馮素英、林聖開、林良儒、林美婷共同繼承 8 杜林素娥  100年10月21日 79年8月15日 繼承  9 林武源  100年10月21日 79年8月15日 繼承  10 林武進  100年10月21日 79年8月15日 繼承  11 林武信  100年10月21日 79年8月15日 繼承  12 林許儉 1/45 102年9月9日 101年9月5日 分割繼承  13 林志豪 1/45 102年9月9日 101年9月5日 分割繼承  14 林昭呈 1/45 104年1月22日 102年5月1日 繼承  15 林靜瑜 1/45 104年1月22日 102年5月1日 繼承  16 林意洵 1/45 104年1月22日 102年5月1日 繼承  17 周泰山 1/10 104年4月9日 103年12月24日 買賣  18 黃玉琴 1/10 107年9月18日 103年8月23日 繼承  19 林許儉 1/45 109年3月31日 109年3月17日 信託 委託人:林志明 20 林昕儀 公同共有1/10 110年7月20日 105年5月29日 繼承  21 林倢瑀  110年7月20日 105年5月29日 繼承